臺灣高雄地方法院刑事判決　　　　　　　　　　　　九十一年度訴字第一五一三號
　　公　訴　人　臺灣高雄地方法院檢察署檢察官
　　被　　　告　戊○○
右列被告因妨害自由案件，經檢察官提起公訴（九十一年度偵緝字第八一號），本院
判決如左：
    主  文
戊○○共同私行拘禁，累犯，處有期徒刑壹年拾月。
    事  實
一、戊○○前曾於民國八十一年間，因違反肅清煙毒條例案件，經法院於八十二年二
    月九日判處有期徒刑三年二月，褫奪公權三年確定，並於八十二年九月十四日入
    監執行；又於八十二年間，因違反肅清煙毒條例案件，經法院於八十三年五月十
    七日判處有期徒刑三年四月，褫奪公權二年確定，自八十五年十一月十三日起接
    續執行；嗣於八十四年十一月二十九日縮短刑期假釋出監，刑期至八十八年十二
    月二十五日屆滿以已執行論。
二、緣戊○○與友人丁○○（迭經本院、臺灣高等法院高雄分院及最高法院先後於八
    十九年七月四日以八十九年度重訴字第二一號、八十九年九月三十日以八十九年
    度上訴字第一○二一號及八十九年十二月七日以八十九年度臺上字第七四八三號
    刑事判決判處有期徒刑二年確定，並於九十一年六月四日縮短刑期假釋出監）獲
    悉渠等二人先前在高雄縣鳳山市○○路七六巷六號翁壽寶（綽號「阿寶仔」）與
    甲○○夫妻住處（此二人均對於本案並不知情）與丙○○賭博輸錢，懷疑丙○○
    施詐行賭，為追償被丙○○詐賭所輸之金錢，復得悉丙○○於八十九年一月二十
    五日凌晨時分，在上開甲○○住處賭博，竟夥同友人林啟東（迭經本院、臺灣高
    等法院高雄分院先後於九十年六月七日以八十九年度重訴字第六三號、九十年九
    月十四日以九十年度上訴字第一一三二號刑事判決判處有期徒刑二年，九十年十
    月二十四日上訴最高法院審理中）、林啟東之友人乙○○（迭經本院於九十年八
    月六日以八十九年度重訴字第八一號刑事判決判處有期徒刑一年六月確定，並於
    九十二年九月三日起接續執行，刑期至九十四年三月二日屆滿）及林啟東友人姓
    名、年籍均不詳綽號「房間」年約三十餘歲之成年男子，共謀強押丙○○索回輸
    掉賭款之犯意聯絡，於八十九年一月二十五日凌晨三時許，由乙○○駕駛白色賓
    士廠牌自用小客車附載林啟東、戊○○、丁○○及綽號「房間」之成年男子，至
    甲○○住處外守候，先由林啟東、丁○○及綽號「房間」之成年男子進入甲○○
    住處二樓查看，出來後再由丁○○撥打丙○○之行動電話，邀約丙○○下樓商談
    要事，推由戊○○上樓接替丙○○繼續賭博，致令丙○○不疑有他而下樓，並坐
    上乙○○駕駛之自用小客車內，車內除由乙○○仍任駕駛外，尚有林啟東、丁○○、綽號「房間」之成年男子等人，詎丁○○等四人於丙○○上車後，林啟東先
    以夾克蓋住丙○○頭部，林啟東及綽號「房間」之成年男子出拳毆打丙○○，將
    丙○○帶往高雄縣林園鄉○○村○○路一○○號乙○○住處私行拘禁，剝奪丙○○之行動自由，於私行拘禁期間，丁○○等四人仍強迫丙○○承認詐賭，要求返
    還新臺幣（下同）二百萬元始能擺平，丙○○初不承認，續遭毆打後（傷害部分
    未據告訴），丙○○迫於無奈而承認詐賭，經討價還價結果，同意支付三十萬元
    。丙○○於同日凌晨四時許，以電話連絡其同居人王秀聰及其姊陳絹籌款，並由
    王秀聰於同日上午十一時三十分許，攜帶現金三十萬元，至丁○○等四人指定之
    付款地點即甲○○上開住處交予甲○○代收，丁○○等四人再推由戊○○前去甲○○住處取款，戊○○得手後，丁○○等四人始於同日上午十一時五十分許離開
    乙○○上開住處，並將丙○○釋放。事後由丁○○分得贓款十萬元，其餘二十萬
    元由其他四人分配，戊○○分得二萬五千元。嗣經丙○○於八十九年二月三日向
    警方報案後，經警於八十九年二月三日夜間十一時五十分許，在高雄市○○路與
    仁愛路口「濃本多情咖啡店」內，先循線拘提查獲丁○○；林啟東、乙○○則經
    臺灣高雄地方法院檢察署發布通緝，先後於八十九年八月十一日上午十時許及同
    年十一月八日下午六時許，在高雄市前金區○○○路一七八號喜悅飯店二一二號
    房間內及高雄市旗津區○○○路一九三號，為警緝獲到案；戊○○另經臺灣高雄
    地方法院檢察署發布通緝，遲於九十一年一月十九日夜間八時三十分許，在高雄
    市○○區○○路與河北路口，為警緝獲到案。
三、案經本院告發臺灣高雄地方法院檢察署檢察官偵查起訴。
    理  由
一、訊據被告戊○○矢口否認有何妨害自由犯行，辯稱︰渠當晚經丁○○邀約原本打
    算去甲○○處打麻將，後由乙○○駕車載丁○○、林啟東及綽號「房間」之年約
    三十餘歲成年男子到場，由丁○○、林啟東及綽號「房間」之成年男子先進入確
    認是否認識丙○○，那三人下樓後，即叫渠上樓接替丙○○位置續打麻將；隔天
    早上，渠打電話給丁○○，丁○○要渠先回去睡覺，後來丁○○又打電話給渠，
    要渠到甲○○打麻將地方拿東西，並告稱是茶葉；渠至甲○○處要拿丁○○東西
    時，甲○○不給渠，後來渠打電話告訴丁○○，丁○○就打電話給甲○○，甲○○隨即交予渠一包東西，而丁○○要渠將該包東西，拿到七賢路喜悅飯店，渠才
    知內有三十萬元，而丁○○拿二萬五千元予渠，並說這是丙○○詐賭之補償金云
    云。惟查：
  (一)右揭事實，業據被害人丙○○先後於警詢及偵查中指訴：「‧‧‧接到丁○○打
    電話給我，電話中說叫我下樓一下，有話要和我說，於是我就下樓，一看在門口
    有丁○○等三男子在等我，當丁○○看到我就說先到車上講，我當時不知道為什
    麼要叫我到車上講話，我認為不要緊，於是我就跟丁○○三人走進車上」、「連
    同丁○○共有四人，車牌不知道，只知道是大型的賓士車」、「當我進入車上時
    ，丁○○坐在我的左邊，另一男子矮胖型的（指綽號『房間』之成年男子）坐我
    右邊，另一名高瘦型的（指另案共同被告林啟東）穿短褲坐在司機座右邊，於是
    坐前座的高瘦型男子（指另案共同被告林啟東）就拿一件夾克向我的頭部蓋住，
    坐我右邊的男子（指綽號『房間』之成年男子）就向我毆打用拳頭打我的肚子，
    然後車子就開走，其中不知哪一位男子說要注意路上有否警察巡邏車」、「我被
    蓋住，完全不知道方向及什麼地方，就覺得好像一直轉繞的感覺，到達目的地，
    約廿五分鐘」、「當我下車到達目的地是一間鐵房子，我進入房子內，歹徒才把
    我的頭蓋茄克拿下，於是我完全不知道地點在何處，進入鐵房子之後，裏面的設
    置，中間有一茶具，我被推進房子角落坐在木頭椅子，丁○○就坐在我的左邊，
    高瘦型的男子（指另案共同被告林啟東）就坐在我右邊，矮胖型的男子（指綽號
    『房間』之成年男子）就站在我後面，擔任司機的男子（指另案共同被告乙○○
    ）在我前面，開始就高瘦的男子（指另案共同被告林啟東）向我說，我有詐賭行
    為，叫我要拿二百萬出來‧‧‧」、「站在我的後面矮胖男子（指綽號『房間』
    之成年男子）就用拳頭向我的後腦部位毆打，意思要逼我承認，在我被控制及暴
    力之下，沒有辦法就承認，然後我像歹徒說我沒有那麼多錢，在討價還價之後，
    就答應我付新臺幣三十萬元」、然後我答應三十萬元時，歹徒就開始叫我打電話
    ，那位高瘦的歹徒（指另案共同被告林啟東）就拿行動電話叫我說號碼，由歹徒
    自己撥出，並且要威脅我說，我今天是詐賭，叫我拿三十萬元出來，不然歹徒不
    會放過我。我沒有按照歹徒的吩咐所講，於是就被歹徒連續毆打七、八次」、「
    是叫我撥電話給我的大姊及我太太王秀聰，均是我說號碼，由歹徒自行撥出」、
    「當我太太拿到錢時，打電話給歹徒，電話是000000000號，‧‧‧丁○○就說，不然錢交到林森路七六巷六號『寶仔』那邊，然後我就立即向我太太
    說將錢拿到『寶仔』家，丁○○又交代說，要我向我太太轉達『寶仔』的妻子說
    ，這錢是要週轉交票錢的，是丁○○要週轉的」、「我知道我太太是從大約十一
    時二十分，從屏東出發，就這段時間我有打電話給我太太，大約的時間內會交給
    『寶仔』的妻子」、「歹徒叫我打電話給『寶仔」說，等一下我太太會拿三十萬
    元交給你太太，是丁○○要週轉的，意思要收下交給『寶仔』的太太」、「當歹
    徒知道錢送到時，丁○○就開始聯絡綽號『城仔』（指被告戊○○）的男子，叫
    他去拿，並且交代『城仔』坐計程車去拿時，要注意附近有否動靜，注意好才去
    拿」、「當歹徒知道『城仔』（指被告戊○○）拿到錢時，歹徒就開始用夾克蓋
    住我的頭，牽著我走出房子進入車內，並叫我趴下，開始車子回鳳山五甲地方，
    車子行進中到高市○○路中鋼附近，才將蓋我頭的夾克拿下，在走至鳳山市○○
    路離『寶仔』家第二個紅綠燈前放我下車」（以上見被害人丙○○警詢筆錄）等
    語；「在鳳山市○○路七六巷口，在綽號『阿寶』住處，他們打電話上去叫我下
    來，後來叫我上車談，我一上車，他們就用夾克蓋著我頭，然後被帶走」、「（
    有動手打你否？）有的」、「（帶去林園小木屋還動手打你？）有十次左右」（
    以上見八十九年度偵字第三四三九號卷宗八十九年二月二十九日被害人丙○○偵
    訊筆錄）等語；「他（指另案共同被告丁○○）說有事情要跟我講一下，叫我下
    去，他會叫一個人上來接我牌，那個接牌的人就是去拿贖款的人」、「丁○○說
    有事情在車上講，我上車就被蓋住，被坐在我右手邊的一個胖子（指綽號「房間
    」男子）打我，丁○○當時坐在我左手邊」、「（在車上丁○○是否有說何原因
    押你？）他說我詐賭，要我拿錢出來解決，後來押我到林園鄉龔厝村某小木屋，
    並在小木屋搜我身上有無小蜜鋒（詐賭之工具），但搜不到，所以他們又打我」
    、「（王秀聰是你何人？）同居人」、「（與你太太楊秀娥是否離婚？）已離婚
    ，但沒有辦登記」（見本院八十九年度重訴二一號刑事卷宗丁○○盜匪案件八十
    九年四月二十七日訊問筆錄，頁七二）、「我一上車林啟東就拿夾克蓋住我頭部
    ，林啟東就說把車開走」（同上卷宗八十九年五月二十五日訊問筆錄，頁一○二
    ）、「‧‧‧車上有人提議不要在這裡談，並提議到別地方去，其中有一人提議
    到乙○○那裡泡茶‧‧‧」（見本院八十九年重訴字第六三號刑事卷宗林啟東盜
    匪案件九十年三月十五日訊問筆錄及本院八十九年度重訴字第八一號刑事卷宗乙○○擄人勒贖案件頁五九）、九十年四月二十六日本院另案審理（八十九年度重
    訴字第六三號）中指陳︰「丁○○打我行動電話要我下去，車上共五人，戊○○
    是接替我打牌的人，他是與丁○○他們一起來的，車上五人分別為乙○○、林啟
    東、丁○○及我，另一人我不知其名，其中我只認識丁○○」、「‧‧‧當天丁○○、林啟東、『房間』先上來說要打牌，一、二十分後他們下去，約五分後，
    戊○○就上來，我才接獲丁○○的電話，說有事情跟我說‧‧‧」等語（亦見本
    院八十九年度重訴字第八一號刑事卷宗頁七十、七二至七三）；八十九年九月二
    十日臺灣高等法院高雄分院審理（八十九年度上訴字第一○二一號刑事卷宗丁○○盜匪等案件）中陳稱；「案發當時，被告（指共同被告丁○○）說有事實要跟
    我說，『阿城』（指被告戊○○）代替我繼續賭，二、三年前，我與被告（指共
    同被告丁○○）賭過，直到案發當時為止，我已經二、三年沒有跟被告（指共同
    被告丁○○）賭了。案發之前，我有去『阿寶』的賭場賭過二、三次，輸了四、
    五萬元，看我在領錢很痛快。案發錢，他們打了我十幾通電話約我出去，我與他
    們出去後，他們打我，被告（指共同被告丁○○）並沒有打我，那天，我同意給
    他們三十萬元，他們有答應。三十萬元是拿給『阿城』，後來，經過電話的聯絡
    ，他們才放我走」（見頁五四）等語綦詳。
  (二)復以，證人甲○○於警詢中陳稱︰「於八十九年一月二十五日中午十一時三十分
    左右，丙○○的太太交贖款給我的」、「丙○○的妻子拿贖款來時沒說什麼，但
    在贖款拿來之前幾分鐘前，丙○○有打電話給我先生『寶仔』說該贖款是丁○○
    要週轉用的」、「是一位男子綽號『阿城』（指被告戊○○）的人來拿贖款的」
    等語；又於八十九年二月二十九日偵查中陳稱︰「丙○○打電話給我說，他太太
    如果拿三十萬元來，叫我先收下，他要借丁○○軋票用」、「（你拿到錢後，何
    人去拿？）有一個叫『阿城』（指被告戊○○），我認識，我無交給他，後來丁○○再打電話給我叫我交給他」等語；再於八十九年四月十一日本院另案（八十
    九年度重訴字第二一號）審理中到庭結證稱︰「之前是丙○○打電話交代我們說
    他太太十一點多會拿三十萬元來，要我們轉給丁○○週轉支票」、「（約隔多久
    人家來拿三十萬元？）約十多分鐘，有一個『阿城』（指被告戊○○）要來拿，
    我不拿給他，是後來丁○○打電話叫我將錢交給『阿城』（指被告戊○○），我
    才將錢交給『阿城』（指被告戊○○）」等語；另於九十年四月二十六日本院另
    案（八十九年度重訴字第六三號、八十九年度重訴字第八一號）審理中到庭結證
    稱︰「（提示戊○○口卡是否認識此人？）案發當天他替丙○○打牌，隔天也是
    他來拿走三十萬元，當天凌晨三、四點，丁○○、戊○○、林啟東一起上樓來，
    丁○○他們事先有打電話給我說，他們要來打牌，所以我才開門讓他們進來，丁○○、林啟東進來看一下就離開，戊○○留在我家，之後我下一樓廚房煮東西，
    打牌的地點在二樓，我在一樓聽到有人說要換人打牌，我上二樓看，丙○○已不
    在，且找不到他人，丙○○的位置換由戊○○在打牌，隔天是丙○○的太太先拿
    三十萬元放我這裡，後來丙○○也打電話來要我將錢交給丁○○，但是戊○○來
    拿錢，我不給，戊○○就出去打電話，不久，丁○○打電話來要我把錢交給戊○○」、「（一開始何人先上去？）我祇確定是三個人，其中二人是丁○○及林啟
    東，另一人不確定」等語；後於九十一年二月二十六日偵查中陳稱︰「戊○○要
    來拿錢，但我未交付予他，因丙○○太太交代錢交予丁○○，後我電詢丁○○確
    認，經丁○○同意，我才交錢予戊○○」等語；九十一年十月三日本院審理中到
    庭結證稱︰「（當天晚上丙○○幾點去你家賭博？）下午就開始。被告是半夜去
    ，我當時在煮東西，他是去接替丙○○。他接替的過程我沒有看到，當時我在樓
    下」、「（他們當時玩何種？）打麻將」、「（後來隔天丙○○姊姊及王秀聰有
    無拿錢給你？）這二個人之前有到我家打牌，據了解那個女的是丙○○的太太，
    她與丙○○曾經來打牌。是跟丙○○一起的那名女子把一包東西交給我，早上六
    、七點來，她叫我把東西交給丁○○，那把東西以牛皮紙包，她沒有說裏面是什
    麼東西，過一會兒，被告來跟我要，但是我說不是交給他的，他就以電話聯絡，
    過一會兒，丁○○打電話過來叫我把那包東西交給被告，那包東西不是很大，約
    是鈔票的大小，約三、四公分高」、「（那名女子除了說把這包東西交給丁○○
    外，有無說這包東西何用？）沒有」、「（被告半夜去你家，幾點離開你家及何
    時來拿那包東西？）清晨五點多離開我家，早上我在睡覺，被告來找我拿那包東
    西」等語。
  (三)再者，另案共同被告丁○○於警詢、偵查中分別供承：「連我共有五人，另外是
    林啟東、乙○○、『阿城』（指被告戊○○）及綽號『房間』的男子共五人」、
    「丙○○出來時，我一個人下來叫他進車內談」、「完全是林啟東在與丙○○談
    的，並且綁架等事情也是林啟東作主意，因為當時林啟東談不攏時，就叫司機乙○○將車開走往山上去」、「當林啟東說將車子開到山上時，一路上就用夾克蓋
    住丙○○的頭部‧‧‧在車內我看到林啟東有用拳頭打丙○○，到了目的地就開
    始談價錢」、「到達目的地時，大都是林啟東作主意，如果談不好，就打丙○○
    ，直到天亮為止」、「到八十九年一月二十五日約中午十一時左右，才用原車載
    下山」、「是我們叫他（指被害人丙○○）拿三十萬元送到鳳山市○○路七六巷
    六號，交給『寶仔』的妻子甲○○，然後，叫一名男子叫『城仔』（指被告戊○○）的去拿」、「我有打電話給甲○○，並吩咐是一位男子『阿城』（指被告戊○○）的人去拿，說我要用的」、「當我接到電話，確實『阿城』（指被告戊○○）有去拿到錢後，我們就載丙○○下山回鳳山市○○路附近放人，當時約在十
    一時五十分左右」、「不是我策劃的，是我向綽號『城仔』（指被告戊○○）的
    人說明，丙○○有詐賭的行為之後，『城仔』（指被告戊○○）就叫林啟東及乙○○及綽號『房間』的男子行動，在過程中，都是林啟東作的毆打及談條件的策
    劃人，所得的贖金我分十萬元，其餘四人分」等語（見另案共同被告丁○○警詢
    筆錄）；「我們共五人，共約丙○○出來談，他與林啟東談得不愉快，就叫乙○○（筆錄誤載為郭振榮）將車開上山，我們本來就在車上談，帶到山上的鐵屋到
    隔天中午」、「林啟東有打他」、「是丙○○打電話叫他太太，從屏東拿錢到『
    阿寶』處，林啟東再叫『阿成』（指被告戊○○）去拿錢，未拿到錢以前，我們
    就離開鐵牌屋，他們以電話聯繫是否拿到前後再放人‧‧‧」、「林啟東打他幾
    下，未帶凶器，只有快到鐵皮屋時，林啟東為免陳認得鐵皮屋，有拿衣服蓋住他
    」（八十九年偵字第三四三九號偵查卷八十九年二月四日偵訊筆錄）等語；八十
    九年二月四日經檢察官聲請羈押，本院調查中供承︰「我看到林啟東有打他，快
    到山上之前，有用夾克蓋住他的頭」、「（誰被丙○○騙？）我，『阿城』（指
    被告戊○○）也去賭，覺得怪怪的，所以才一起去找他」、「（你們帶他到山上
    有打他？）我看到林啟東有打他肚子，因他與他太太談話使林啟東誤以為他要請
    太太或朋友報警，林啟東不高興才打他」、「（後來有拿到錢？）有拿到，『阿
    城』（指被告戊○○）去拿的，錢由林啟東分配，我拿十萬元」等語（見本院八
    十九年度聲羈字第六一號刑事卷宗頁四）；又於八十九年二月二十三日偵查中供
    稱︰「（你如何發現他詐賭？）朋友『阿成』（指被告戊○○）告訴我，他有詐
    賭，才要找他出來談」等語；八十九年二月二十九日偵查中供稱︰「（三十萬元
    你拿走十萬元，剩下二十萬元，何人拿走？）不清楚」等語；八十九年三月二十
    三日本院另案（本院八十九年度重訴字第二一號）審理中供稱︰「（共有幾人去
    林園小木屋？）我、林啟東、乙○○、綽號『房間』共四人，『阿城』（指被告
    戊○○）並沒有去，是林啟東連絡『阿城』（指被告戊○○）去鳳山林森路甲○○住處，拿丙○○太太要給的三十萬元」等語；八十九年四月十一日本院另案（
    本院八十九年度重訴字第二一號）審理中供稱︰「（你在押丙○○，有何證據證
    明丙○○詐賭？）林啟東去賭過一次，『阿城』（指被告戊○○）認為丙○○詐
    賭」等語；八十九年八月十七日臺灣高等法院高雄分院另案（八十九年度上訴字
    第一○二一號）審理中供稱︰「我與『阿城』（指被告戊○○）是被丙○○詐賭
    ，案發當天，我請『阿城』（指被告戊○○），『阿城』（指被告戊○○）請林
    啟東、乙○○、『房間』三人去賭場看丙○○是否有詐賭行為，他們向我回報，
    確實有詐賭的守法，所以我立即用行動電話約丙○○出來，‧‧‧」（見頁二四
    ）等語至為明確，縱另案共同被告丁○○曾於另案（本院八十九年度重訴字第二
    一號、臺灣高等法院高雄分院八十九年度上訴字第一○二一號）審理中辯稱：伊
    係遭刑求，始於警訊筆錄承認在談判過程中有毆打丙○○之情，惟經證人陳汶富
    即制作警詢筆錄之員警於八十九年四月二十七日本院另案（八十九年度重訴字第
    二一號）審理中到庭結證稱：「（是否有刑求丁○○？）絕對沒有，被告是離職
    警員，他相當配合我們辦案，筆錄是根據被害人之指述，我們再根據被害人筆錄
    問被告，依據他回答而製作筆錄，絕無刑求一事，且當時製作筆錄亦有同步錄音
    」等語（見頁六九）歷歷在卷，另案共同被告丁○○亦無法提供警方刑求之具體
    證明方法，以憑供調查，且於偵查中歷次訊問中，均始終未主動提出刑求抗辯，
    是另案共同被告丁○○迄於本院另案（八十九年度重訴字第二一號）審理中方為
    警詢中受刑求之抗辯，尚難遽信。況且另案共同被告丁○○於檢察官偵訊時，亦
    坦承同夥中有人毆打丙○○之情，參以上開經驗法則之合理推論論述，自應認另
    案共同被告上開供述堪予採信，無從遽為有利被告戊○○之事實認定；矧以，另
    案共同被告丁○○於九十一年八月八日本院審理中到庭結證稱︰「（是否認識被
    告？）一般朋友」、「（當天晚上找丙○○有幾人？）有四人，林啟東是被告的
    朋友，其他二位是林啟東的朋友，我知道其中一位叫『房間』，另一位他們叫他
    『港伯仔』」、「（當天你們五人為何聚在一起？）我在五甲『寶仔』那邊賭麻
    將有多次，林啟東與被告只有去一次，因為懷疑丙○○（揚仔）詐賭，我跟被告
    講，他就說叫林啟東去，結果我與被告、林啟東、乙○○、『房間』一起開車去
    五甲『寶仔』處找丙○○，我與林啟東『房間』三個人上去賭場看確定丙○○詐
    賭後下來，五個人一起談論，我再打電話給丙○○，他說他詐賭的破綻，請他下
    來，另外我們五人討論到四個人在玩麻將，如果只有丙○○下來，就沒有辦法繼
    續續賭，就叫被告上去替丙○○。乙○○只有開車，沒有下車。丙○○下來我們
    只要求詐賭賭輸的資金六成，有說到和解，說要賠三十萬元，他要聯絡他太太拿
    錢過來，都由林啟東和他講電話，後來載去林園乙○○（港伯仔）住處」、「（
    有無打丙○○？）我沒有打，我不知道其他人有沒有打他，之前和解過程中，我
    也沒有打他」、「（三十萬元如何拿給你？）都是林啟東與丙○○的太太聯絡，
    是約定在賭博的地點交付，林啟東再叫被告去拿錢」、「（三十萬元當中，你拿
    到多少？）我拿到十萬元」、「（另外二十萬元？）二十萬元是我交給他們四人
    ，因為被告他們四個人去幫我確認詐賭，再幫我拿錢回來，所以這二十萬元是給
    他們四個人喝酒用的」等語，至為明確。
  (四)參以，另案共同被告林啟東於本院審理中陳明：戊○○在渠七賢二路喜悅飯店住
    處與渠談天時，丁○○打行動電話約戊○○去處理詐賭之事，戊○○一直邀渠一
    起去，拜託渠幫朋友忙，渠才答應，即以電話邀約友人約三十餘歲綽號「房間」
    之男子一起去，綽號「房間」較胖，戊○○高瘦，渠與戊○○下樓巧遇乙○○，
    乙○○順路先載渠與戊○○去中華路與三多路口載綽號「房間」男子，再去載丁○○，之後再到寶仔（即甲○○之夫翁壽寶）家樓下，先由我與丁○○及綽號「
    房間」上樓查看丙○○賭博之情形，確定丙○○有詐賭情形，再由丁○○打電話
    約丙○○下樓，且共同推由戊○○上樓接替丙○○繼續玩牌，乙○○說他要回家
    ，就到他家去談，後來大約十一點多，我們一起離開乙○○家，由乙○○開車載
    我們去「寶仔」處，戊○○手機0000000000號，渠的行動電話號碼係
    0000000000號之易付卡，是住瑞隆路友人黃文進租用的等語（見本院
    八十九年重訴字第六三號林啟東盜匪案件卷宗八十九年十一月二日、同年月二十
    八日、九十年四月二十六日訊問筆錄）。而另案共同被告乙○○於偵查中供稱︰
    祇認識林啟東，八十九年一月二十四日夜間，伊在六合夜市吃東西碰到林啟東，
    就要求伊開車載他們到過去，到現場時，先由林啟東等人上樓看有無詐賭之事，
    下樓後再連絡丙○○下來談，伊建議到家中談，途中林啟東動手打丙○○，因為
    丙○○不承認詐賭等語（見八十九年度偵緝字第一八四三號偵查卷頁十六至十八
    ）。
  (五)綜上所述，互覈前開被害人丙○○、證人甲○○、另案共同被告丁○○、林啟東
    、乙○○等人指述、證詞或供述內容大致相符；輔以，另案共同被告林啟東曾於
    八十九年一月二十四日夜間十時許至翌日（即二十五日）凌晨二時許止，渠通話
    之基地臺位置均在高雄市前金區○○○路或新興區○○○路，顯見另案共同被告
    林啟東、乙○○、綽號「房間」之成年男子及被告戊○○等四人，彼時均在高雄
    市前金區之六合夜市或新興區○○○路喜悅飯店附近等之供述情節，應為信實；
    又另案共同被告林啟東亦於八十九年一月二十五日清晨五時二十分許、五時五十
    四分許、五十五分許、六時許接續與被告戊○○通話六次，而通話基地臺位置均
    在高雄縣林園鄉頂厝村；另案共同被告林啟東復於八十九年一月二十五日上午八
    時四十九分許至上午九時四十九分許止，密集與被告戊○○通話八次，基地臺位
    置在高雄縣林園鄉頂厝村或高雄市小港區；再於八十九年一月二十五日上午十時
    五分許起至上午十一時三十九分許止，與被告戊○○聯繫通話亦有七次，基地臺
    位置皆在高雄縣林園鄉頂厝村或高雄市小港區；同日中午十二時二分許起至中午
    十二時四十六分許止，九次與被告戊○○通話基地臺位置仍在高雄市小港區或高
    雄縣林園鄉頂厝村；惟是日中午十二時五十分許起至下午一時十六許止，七次與
    被告戊○○通話聯繫基地臺位置變動至高雄縣大寮鄉昭明村、新厝村、過溪村、
    仁德路、鳳山市過埤里、富甲里等地，足見另案共同被告丁○○、林啟東、乙○○及綽號「房間」之成年男子，乃俟被告戊○○悉數得手贓款三十萬元後，始駕
    車將被害人丙○○送回高雄縣鳳山市等情至明；另於該日下午一時二十七分許起
    至一時四十一分許止，復與被告戊○○通話四次，而通話基地臺位置遂自高雄市
    前鎮區○○○路移至新興區○○○路、前金區○○○路，顯認另案共同被告丁○○、林啟東、乙○○及綽號「房間」之成年男子，又回到七賢二路喜悅飯店或六
    合夜市附近甚明，益證前開被害人丙○○、證人甲○○、另案共同被告丁○○、
    林啟東、乙○○等人指述、證詞或供述內容，堪認為真實，是被告戊○○殊係與
    另案共同被告丁○○、林啟東、乙○○、綽號「房間」之成年男子共謀強押被害
    人丙○○索回賭輸款項等情，至為灼然，此有另案共同被告林啟東所持用之行動
    電話門號0000000000號臺灣大哥大股份有限公司雙向通聯紀錄（八十
    九年一月二十四日起至同年月二十五日止）乙份附卷（見本院八十九年度重訴字
    第二一號刑事卷宗頁四三至五十）足憑，另有門號0000000000號臺灣
    大哥大股份有限公司用戶資料乙紙在卷（見本件八十九年度重訴字第六三號）供
    參，並經本院調取本院八十九年度重訴字第二一號、八十九年度重訴字第六三號
    、八十九年度重訴字第八一號、八十九年度聲羈字第六一號、臺灣高等法院高雄
    分院八十九年度上訴字第一○二一號刑事卷宗、臺灣高雄地方法院檢察署八十九
    年度偵字第三四三九號、八十九年度偵緝字第一三五六號、八十九年度偵緝字第
一八四三號偵查卷宗（含警卷）等核閱無訛，足認右揭事實堪以認定。
  (六)此外，尚有證人王秀聰、陳絹、即當晚參與賭博之吳慧蘭先後於警偵訊、本院另
    案審理或臺灣高等法院高雄分院另案審理中供述或證述屬實在卷，並有另案共同
    被告乙○○住處照片五幀、柯德明屏東縣屏東市第二信用合作社活期存款存摺明
    細影本乙份在卷可稽。按共同正犯間，祇須有犯意之聯絡，行為之分擔，既不問
    犯罪動機起於何人，亦不必每一階段犯行，均經參與，最高法院三十四年上字第
    八六二號判例可資參照。而被告戊○○既係在案發前即與其他另案共同被告及綽
    號「房間」之成年男子事前同謀，並共赴案外人翁壽寶、甲○○夫婦住處賭場，
    替換被害人丙○○繼續賭玩麻將，俟另案共同被告等人強逼被害人丙○○同意給
    付三十萬元款項後，再至案外人翁壽寶、甲○○夫婦住處，取得該筆現金三十萬
    元之款項，交至另案共同被告林啟東住處後，分得二萬五千元，堪認被告戊○○
    與另案共同被告林啟東、丁○○、乙○○及綽號「房間」之成年男子，為向被害
    人丙○○索回詐賭所得款項而實施私行拘禁之犯罪行為，有犯意之聯絡及行為之
    分擔。是以，被告戊○○上揭所辯，應係臨訟圖卸刑責之避就飾詞，殊無足取。
二、按「擄人勒贖罪，須行為人自始有使被害人以財物取贖人身之意思，如使被害人
    交付財物，別有原因，為達其取得財物之目的，而剝奪被害人之自由者，除應成
    立其他財產上之犯罪或牽連犯妨害自由罪外，要無成立擄人勒贖罪之餘地」；又
    「不依正當途徑索債，竟以強暴行為押往茶店，不令自由行動，自應負刑法第三
    百零二條第一項之罪責」，最高法院六十五年臺上字第三三五六號、二十五年上
    字第三一三二號迭著有判例意旨可資參照。查另案共同被告丁○○及林啟東於本
    院另案審理中均陳明因質疑被害人丙○○詐賭，故而欲找被害人丙○○談判賠付
    事宜等情（見本院另案八十九年度重訴字第二一號、八十九年重訴字第六三號刑
    事卷宗），且據被害人丙○○警詢中陳明：「我與丁○○打過二次牌」等語，又
    於本院另案審理中到庭證稱：「丁○○是想以我詐賭來向我索錢」等語（本院八
    十九年重訴字第六三號卷宗九十年四月二十六日訊問筆錄）。又證人甲○○於另
    案本院審理中到庭具結證述：「（依你們與丙○○賭博之情形，丙○○是否有詐
    賭？）不知道」、「丙○○十賭九贏，丙○○通常打牌都帶他太太去打，他太太
    若在場時，丙○○打牌都會贏，若他太太不在場的話，丙○○就一定會輸」、「
    丙○○太太來，都會固定看二家牌」（見本院八十九年重訴字第二一號卷八十九
    年四月十一日訊問筆錄），而證人吳慧蘭亦於另案本院審理中證稱：「（與丙○○在牌桌賭過幾次？）最少打過半年以上」、「我的朋友若有跟丙○○打過牌的
    ，之後都不願與丙○○打牌，但我不知他到底有無詐賭」、「我哥哥吳峰成去打
    過，也遇過這種情形，也輸了六萬多元」、「（丙○○是否有叫你不要跟甲○○
    講他被丁○○勒贖的事？）有，並叫我再帶人去打牌」等語（同上卷宗八十九年
    五月十一日訊問筆錄），足證被害人丙○○經常進出甲○○住處賭博，而其牌友
    對於被害人丙○○賭博經常贏錢心生疑慮。再參酌一般參與賭博者之心態，無不
    抱持希望贏錢之心理，雖賭博具有射倖性，但經常贏錢之賭客究竟有無詐賭，雖
    難以當場逮獲，但如因經常贏錢而被認為有詐賭可能之賭客，加上人云亦云，無
    人甘願輸錢之風險，故而其他賭客對其避之惟恐不及，而賭輸之人如事後主觀判
    斷其可能遭詐賭而輸錢，自然心有未甘。另案共同被告丁○○因與被害人丙○○
    賭博經輸錢，主觀上極易產生遭詐賭之定見，極欲索回賭輸之金錢，應可認定。
    又參酌擄人勒贖之犯罪行為人，若自始有使被害人以財物取贖人身之意思，當知
    所犯若被查獲將被科以重刑，應無所不用其極要求高額贖款為是，但被害人丙○○遭拘禁剝奪行動自由期間，另案共同被告丁○○由原先要求給付之金額二百萬
    元同意降至三十萬元，而參與本案犯罪行為之人共有五人，除另案共同被告丁○○分得十萬元外，由另案共同被告林啟東分配所得款項，被告戊○○分得二萬五
    千元，實際所得無多，顯非一般擄人勒贖犯罪取贖金額之常態。況另案共同被告
    丁○○於被害人丙○○之同居人王秀聰將約定之三十萬元現金交付甲○○後，仍
    容許被害人丙○○打電話告知甲○○將三十萬元交予丁○○，其後另案共同被告
    丁○○亦自己打電話予甲○○將錢交予被告戊○○等情，悉如前述，又被害人丙○○亦於警詢中指陳：丁○○交代我告訴王秀聰轉達甲○○說三十萬元是丁○○
    要週轉用的等語，足證另案共同被告丁○○對於自曝身份予甲○○及被害人丙○○之同居人王秀聰知悉，亦與擄人勒贖之犯罪手法大相逕庭。又被害人丙○○於
    遭釋放後（八十九年一月二十五日上午十一時五十分許），直至八十九年二月三
日始向警方報案，益徵證明被告戊○○夥同另案共同被告林啟東、丁○○、乙○○及未到案之綽號「房間」之成年男子，係基於主觀上懷疑被害人丙○○詐賭，
    而夥眾向被害人丙○○索回被施詐而賭輸之金錢，以私行拘禁之非法方法，限制
    被害人丙○○之行動自由之事實，足堪認定。職是之故，本案事證已臻明確，被
    告戊○○私行拘禁犯行洵堪認定，應予依法論科。
三、按刑法第三百零二條第一項所稱之私行拘禁，原係以非法方法剝奪人之行動自由
    之例示，若將被害人拘禁於一定處所，繼續較久之時間而剝奪其行動自由，仍屬
    私禁行為；刑法第三百零二條第一項所保護之法益為被害人之自由，而私行拘禁
    之行為，仍不外以強暴、脅迫為手段，其罪質本屬相同，則以私行拘禁之方法妨
    害人自由，縱其目的在使人行無義務之事，或妨害人行使權利，仍應逕依第三百
    零二條第一項論罪，並無適用刑法第三百零四條第一之餘地，最高法院二十五年
    上字第一九五四號、二十一年上字第一八三四號、二十九年上字第三七五七號判
    例足資供參。而被害人丙○○坐上另案共同被告乙○○所駕駛之自用小客車後（
    約八十九年一月二十五日凌晨三時許），即被限制行動自由，並被載往另案共同
    被告乙○○住處私行拘禁，直至八十九年一月二十五日上午十一時五十分許離開
    另案共同被告乙○○上開住處釋放時止，長達近十小時，期間遭夾克蓋住頭部、
    毆打及拘禁（含在車內及另案共同被告乙○○住處）限制行動自由，核被告戊○○所為，係犯刑法第三百零二條第一項之私行拘禁罪。又被告戊○○右揭犯行與
    另案共同被告丁○○、林啟東、乙○○及綽號「房間」之成年男子等五人間，有
    犯意之聯絡及行為之分擔，已如前述，均為共同正犯。再者，被告戊○○前曾於
    八十一年間，因違反肅清煙毒條例案件，經法院於八十二年二月九日判處有期徒
    刑三年二月，褫奪公權三年確定，並於八十二年九月十四日入監執行；又於八十
    二年間，因違反肅清煙毒條例案件，經法院於八十三年五月十七日判處有期徒刑
    三年四月，褫奪公權二年確定，自八十五年十一月十三日起接續執行；嗣於八十
    四年十一月二十九日縮短刑期假釋出監，刑期至八十八年十二月二十五日屆滿以
    已執行論，此有臺灣高雄地方法院檢察署刑案資料查註紀錄表、臺灣高等法院被
    告全國前案紀錄表、本院被告院內索引卡紀錄表及本院法務部在監在押資料表各
    乙件在卷可按，渠前受有期徒刑執行完畢，於五年以內再犯本案最重本刑為有期
    徒刑以上之罪，為累犯，應依刑法第四十七條之規定加重其刑。爰審酌被告戊○○素行不端，詳如前述，正值壯年竟不思循合法途徑解決糾紛，竟夥同另案共同
    被告丁○○、林啟東、乙○○及綽號「房間」之成年男子，恃眾強押被害人丙○○併予私行拘禁，冀圖索回被詐賭輸掉之款項，因此取得三十萬元贓款，共同朋
    分花用，犯罪情節重大，嚴重危害社會秩序，惡性匪輕，且迄今仍未與被害人丙○○達成民事上之和解，難認有何悔改之意，惟姑念及渠所得款項不多及渠所參
    與整體犯罪過程之角色份量等一切情狀，酌情量處如主文所示之刑。
據上論斷，應依刑事訴訟法第二百九十九條第一項前段，刑法第二十八條、第三百零
二條第一項、第四十七條，罰金罰鍰提高標準條例第一條前段，判決如主文。
中      華      民      國      九十一      年    十    月    三十一    日
                                  臺灣高雄地方法院刑事第二庭
                                      法  官    劉定安
右正本證明與原本無異。
如不服本判決，應於判決送達後十日內，向本院提出上訴狀。
        書記官    蔡莉娟
中    華    民    國      九十一      年      十一      月      四      日
附錄本案論罪科刑法條全文︰
刑法第三百零二條第一項：
  私行拘禁或以其他非法方法，剝奪人之行動自由者，處五年以下有期徒刑、拘役或
  三百元以下罰金。
